臺灣新北地方法院三重簡易庭簡易民事判決
                                    111年度重簡字第207號
原      告  徐玉麟  
訴訟代理人  陳郁婷律師
複代理人    曹家銘律師                      
            林哲丞律師
被      告  吳長壽  
上列當事人間請求確認本票債權不存在事件，經本院於民國111
年5月10日言詞辯論終結，判決如下：
    主  文
確認被告持有原告所簽發如附表所示本票對原告之本票債權請求
權不存在。
訴訟費用由被告負擔。
    事  實  及  理  由
一、原告主張：緣被告持有原告所簽發如附表所示之本票（下稱
    系爭本票），於民國110年7月14日以系爭本票向鈞院聲請11
    0年度司票字第5735號民事裁定准予強制執行獲准。惟系爭
    本票未記載到期日，係屬見票即付之本票，依票據法第22條
    第1項規定，時效期間應自發票日即88年11月11日起算，則
    迄至91年11月10日止，系爭本票債權請求權已罹於3年時效
    而消滅，被告卻於時效期間屆滿後向法院聲請爭本票裁定並
    向原告主張票據權利，難認被告就系爭本票對原告具有票款
    請求權存在。又縱認系爭本票債權請求權尚未罹於時效，然
    系爭本票非原告所簽發，除發票人簽名及地址欄位之字跡有
    明顯差異外，發票人簽名欄與地址欄所使用之墨水痕跡亦大
    不相同，其顯然非同時所填載，甚者觀諸系爭本票地址欄位
    上所記載之地址為：「新北市新莊區……」，惟新北市乃於99
    年12月25日始升格為直轄市後改為新北市，而依據系爭本票
    所簽發之時間為88年，當時距離改制尚有11年之久，系爭本
    票如確為原告所簽發，原告豈非得以未卜先知，且發票地址
    對照發票日顯有可疑，恐非原告所簽發，而係遭偽造而來，
    原告對系爭本票自不負發票人責任。再查，原告係於89年9
    月30日向訴外人永聯小客車租賃有限公司（下稱「永聯公司
    」）承租汽車一日，作為原告親戚結婚禮車之用，而於結婚
    典禮完畢後，原告隨即將所承租之汽車交還永聯公司，並於
    當天清償租金1,800元，而被告所提出汽車租賃契約書係屬
    原告與永聯公司間之租賃契約，與被告毫無關聯，又該汽車
    租賃契約書明載實際交車時間為：「89年9月30日22時58分
    」，顯見原告係於89年9月30日始占有向永聯公司租賃之汽
    車，則原告顯然無法在交車前之「88年11月11日」向永聯公
    司承租汽車，故被告所提之汽車租賃契約書顯為虛偽不實之
    假契約，原告自始至終均未向被告承租汽車，故兩造間並無
    任何原因關係存在，依票據法第13條前段之反面解釋，被告
    亦不得以系爭本票請求原告清償債務。退步言之，縱認原告
    有積欠被告租金之原因關係（原告否認之），惟該租金債權
    僅有2年時效，原告亦得主張時效抗辯，則被告亦無從再向
    原告請求租金，亦不得請求原告清償系爭本票債權，故原告
    請求確認系爭本票債權不存在，亦有理由。為此，求為判決
    ：先位聲明：確認被告所持有原告所簽發之系爭本票，對原
    告之本票債權請求權不存在。備位聲明：確認被告所持有原
    告所簽發之系爭本票，對原告之本票債權不存在。
二、被告則請求駁回原告之訴，並以：當初原告向被告租車，雙
    方簽有汽車租賃契約書及系爭本票，嗣原告積欠被告租金未
    付，事後被告曾有去找原告，但都找不到原告，被告遂於89
    年間持系爭本票向鈞院聲請本票裁定，並經鈞院以89年度票
    字第6419號裁定准許，但原告名下無財產，被告並未持該裁
    定對原告之財產向鈞院聲請強制執行。又本件原告有在系爭
    本票上簽名也有蓋指印，並非被告所偽造等語置辯。　　
三、按確認法律關係之訴，非原告有即受確認判決之法律上利益
    者，不得提起之，民事訴訟法第247條第1項定有明文。所謂
    即受確認判決之法律上利益，係指法律關係存否不明確，原
    告主觀上認其在法律上之地位有不安之狀態存在，此種不安
    之狀態，能以確認判決將之除去者而言。查本件被告既持原
    告所簽發系爭本票向本院聲請以110年度司票字第5735號民
    事裁定准予強制執行獲准，而原告否認系爭本票債權請求權
    或系爭本票債權之存在，且原告提起本件確認之訴，如獲勝
    訴確定判決，得排除被告行使系爭本票債權請求權或系爭本
    票債權之危險，是原告提起本件確認之訴，應認有即受確認
    判決之法律上利益，合先敘明。
四、法院之判斷：
(一)按票據上之權利，對匯票承兌人及本票發票人，自到期日起
    算；見票即付之本票，自發票日起算；3年間不行使，因時
    效而消滅，票據法第22條第1項前段定有明文。又本票未載
    到期日者，視為見票即付，同法第120條第2項亦有明文。且
    依民法第125條規定：「請求權，因15年間不行使而消滅。
    但法律所定期間較短者，依其規定。」，已明白揭示權利人
    若不於消滅時效期間內行使權利者，將生請求權消滅之法律
    效果。至於民法第144條第1項所定時效完成後，債務人得拒
    絕給付，意指消滅時效完成之效力，係發生拒絕給付之抗辯
    權，其債權本身固未消滅，但應認於債務人對債權人行使時
    效抗辯後，債權人之請求權即歸於消滅，方符合民法第125
    條之法條文義（最高法院88年度台簡上字第22號、98年度台
    簡上字第37號判決意旨參照）。
(二)經查，系爭本票之發票日為88年11月11日，且未記載到期日
    ，應視為見票即付，故其請求權之消滅時效期間，應自發票
    日即88年11月11日起算3年，是以，倘被告就系爭本票未於9
    1年11月10日前行使票據上權利，系爭本票債權請求權即因
    罹於時效期間而消滅。又查，被告係於110年6月18日始就系
    爭本票聲請本院110年度司票字第5735號民事裁定，有上開
    案卷內之本院收狀戳可按，足見自系爭本票之發票日起算已
    逾3年。至被告雖抗辯其於89年間曾持系爭本票向本院聲請
    以89年度票字第6419號裁定獲准云云，並提出本院89年度票
    字第6419號民事裁定影本乙份為據。然觀諸上開裁定所載本
    票內容，其發票日為88年11月11日、到期日為88年12月15日
    、票面金額350,000元、票據號碼為010112等項，核與系爭
    本票之票面金額、到期日及票據號碼等記載，均顯然不同，
    與系爭本票自非屬同一紙本票，尚難逕認被告在系爭本票債
    權請求權時效完成前曾向原告行使系爭本票票款請求，自不
    生中斷時效或重行起算時效之問題。此外，被告復未提出其
    他證據足資證明確曾持系爭本票於時效完成前向原告行使票
    據權利，益徵系爭本票時效並無任何中斷或或重行起算等事
    由存在。是以，原告於系爭本票債權請求權時效完成後，既
    於本件訴訟主張時效抗辯而拒絕給付，則被告就系爭本票對
    原告之本票債權請求權即行消滅。準此，原告請求確認被告
    就系爭本票對原告之本票債權請求權不存在，為有理由。
五、綜上所述，原告起訴請求確認被告持有原告所簽發之系爭本
    票，對原告之本票債權請求權不存在，為有理由，應予准許
    。又按訴之預備合併，必先位之訴無理由，法院始應就備位
    之訴為裁判，如先位之訴有理由，法院即無庸就備位之訴為
    裁判，是本院既已就原告先位聲明即確認系爭本票之債權請
    求權不存在部分，為原告全部勝訴之判決，本院自無庸再就
    備位之訴為審酌及裁判，併予敘明。
六、本件事證已臻明確，兩造其餘攻擊防禦方法及舉證，核於判
　　決結果不生影響，爰不一一論斷，附此敘明。
七、訴訟費用負擔之依據：民事訴訟法第78條。　　
中　　華　　民　　國　　111 　年　　5 　　月　　31　　日
                  三重簡易庭  法  官  王士珮
以上正本係照原本作成。
如不服本判決，應於送達後20日內，向本院提出上訴狀，並表明
上訴理由，如於本判決宣示後送達前提起上訴者，應於判決送達
後20日內補提上訴理由書（須附繕本）。
中　　華　　民　　國　　111 　年　　5 　　月　　31　　日
                              書記官  楊家蓉   
附表：
發票人 發票日 到期日 票面金額 (新臺幣) 本票號碼 徐玉麟 88年11月11日 未記載 60萬元 TH003897